【裁判字號】    98,訴,1349
【裁判日期】    990209
【裁判案由】    違反公司法等
【裁判全文】
臺灣臺北地方法院刑事判決              98年度訴字第1349號
公  訴  人  臺灣臺北地方法院檢察署檢察官
被      告  甲○○
上列被告因違反公司法等案件，經檢察官聲請簡易判決處刑（98
年度偵字第13145 號），本院認不得以簡易判決處刑，改依通常
程序審理，本院判決如下：
    主  文
本件免訴。
    理  由
一、公訴意旨略以：被告甲○○於民國91年5 月間，委任鄭艇即
    榮大徵信所企業股份有限公司負責人代辦統和實業有限公司
    （下稱統和公司）資本額新台幣（下同）500 萬元之設立登
    記，詎甲○○明知其所辦理設立登記之公司股東並未實際繳
    納股款，竟基於違反公司法、商業會計法，使公務員登載不
    實之犯意，由鄭艇介紹甲○○，向劉麗美短期借款作為驗資
    之資金證明，再由甲○○依指示至臺灣土地銀行股份有限公
    司東臺北分行（下稱土銀東臺北分行，設臺北市○○區○○
    路107 號）開設統和公司籌備處帳戶，並以不詳方式將其開
    戶之存摺轉交劉麗美。劉麗美取得上開存摺後，隨即填寫提
    、存款單，並於91年5 月2 日（即借款匯入日期）交付銀行
    櫃台辦理資金轉帳手續，自不詳帳戶分別轉帳存入前開公司
    帳戶內後，旋將存摺帶回影印，作為股款業經股東繳納之存
    款證明，並製作不實之統和公司存款500 萬元之股東繳納股
    款明細表及資產負債表、公司設立登記（或增加資本登記）
    資本額查核報告書，再於各項會計報表上蓋用代刻之公司及
    負責人印章，將上開資本額查核報告書工作底稿交給會計師
    簽章，完成公司法第7 條授權會計師查核簽證資本額之作業
    後，旋將上開驗資之公司存摺內資金轉出至不詳帳戶內，而
    未用於統和公司之經營。嗣後劉麗美即將上開各種報表及會
    計師查核簽證之「存款證明」分別交予鄭艇，填製公司登記
    或變更登記申請書，而以上開存摺影本、資產負債表及公司
    設立登記資本額查核報告書等申請文件，表明統和公司應收
    股款均已收足，向主管機關申請設立資本登記，使該管承辦
    公務員審查認為形式要件均已具備，而核准登記，並登載於
    職務上所掌之公司登記簿，足以生損害於主管機關對於公司
    資本額審核之正確性。因認被告涉嫌違反刑法第214 條之使
    公務員登載不實罪、公司法第9 條第1 項之罪嫌及商業會計
    法第71條第5 款之罪嫌等語。
二、按案件曾經判決確定者，應諭知免訴之判決，並得不經言詞
    辯論為之，刑事訴訟法第302條第1款、第307條分別定有明
    文。所謂案件曾經判決確定者，關於實質上一罪或裁判上一
    罪，均有其適用。連續犯係裁判上之一罪，其一部分犯罪事
    實曾經判決確定者，其效力當然及於全部，故檢察官復將其
    他部分重行起訴，亦應諭知免訴之判決（最高法院49年台非
    字第20號判例參照）。
三、經查：被告前另案被訴於92年6 月間，以統和公司負責人之
    身分辦理統和公司增資500 萬元，明知擔任負責人之公司股
    東並未實際繳納增資股款，竟基於違反公司法、使公務員登
    載不實之犯意聯絡，委由不詳記帳業者辦理虛假之驗資證明
    文件及向劉麗美短期借款作為驗資之資金證明，甲○○2 人
    先依指示至第一商業銀行股份有限公司永春分行（址設臺北
    市信義區○○○路○ 段400 號），開設統和公司活期存款帳
    戶，並以不詳方式將其各自開戶之存摺轉交劉麗美，由劉麗
    美填寫提、存款單，並於92年6 月27日（即借款匯入日期）
    交付銀行櫃台辦理資金轉帳手續，自不詳帳戶分別轉帳存入
    前開公司帳戶內後，旋將存摺帶回影印，作為股款業經股東
    繳納之存款證明，並製作不實之統和公司存款500 萬元之股
    東繳納股款明細表及資產負債表、（會計師查核簽證）委託
    書、增加資本登記資本額查核報告書工作底稿，再於各項會
    計報表上蓋用代刻之公司及負責人印章，將資本額查核報告
    書工作底稿交給會計師楊恩賜簽章，完成公司法第7 條授權
    會計師查核簽證資本額之作業後，旋將上開驗資之公司存摺
    內資金轉出轉出至不詳帳戶內，而未用於上開各公司之經營
    。嗣後劉麗美即將上開各種報表及會計師查核簽證之「存款
    證明」交予不詳記帳業者，填製公司變更登記申請書，而以
    上開存摺影本、資產負債表及增加資本登記資本額查核報告
    書等申請文件，表明統和公司應收股款均已收足，向主管機
    關臺北市政府申請增資登記，使承辦公務員依其申請分別核
    准上開公司之增資登記，係共同公司負責人，公司應收之股
    款，股東並未實際繳納，而以申請文件表明收足之犯行，業
    經本院以97年度簡字第5050號判決判處被告有期徒刑5 月，
    減為有期徒刑2 月又15日，如易科罰金以銀元300 元即新臺
    幣900 元折算1 日，並於98年2 月23日確定在案，此有該簡
    易判決書、臺灣高等法院被告全國前案紀錄表等在卷足憑。
    本件公訴人起訴被告於91年5 月間委任鄭艇代辦統和公司資
    本額500 萬元之設立登記，並向劉麗美短期借款作為驗資之
    資金證明，再於完成公司法第7 條授權會計師查核簽證資本
    額之作業後，旋將上開驗資之公司存摺內資金轉出至不詳帳
    戶內之犯行，與前開業經判決確定之共同公司負責人，公司
    應收之股款，股東並未實際繳納，而以申請文件表明收足之
    犯行，犯罪時間僅間隔1 年而甚為緊接，且審酌被告前後被
    訴犯行均係辦理統和公司之相關設立或增資登記，並均係向
    同一案外人劉麗美借貸驗資所需資金，而屬觸犯構成要件相
    同之罪名，顯係基於概括犯意反覆為之而有連續犯之裁判上
    一罪關係，為前開確定判決既判力效力所及，實甚灼然，是
    揆之前揭說明，本件爰不經言詞辯論，逕為免訴判決之諭知
    。
據上論斷，應依刑事訴訟法第452條、第302條第1款、第307條，
判決如主文。
中    華    民    國    99    年     2    月     9    日
                        刑事第十七庭審判長法  官  劉煌基
                                          法  官  賴淑美
                                          法  官  葉力旗
上正本證明與原本無異。
如不服本判決應於收受送達後10日內向本院提出上訴書狀，並應
敘述具體理由；其未敘述上訴理由者，應於上訴期間屆滿後20日
內向本院補提理由書（均須按他造當事人之人數附繕本）「切勿
逕送上級法院」。
                                          書記官  周小玲
中    華    民    國    99    年    2     月    11    日

司法院資訊處製作；財團法人民間司法改革基金會備份。
